【裁判字號】    90,台上,1597
【裁判日期】    900906
【裁判案由】    返還土地
【裁判全文】
最高法院民事裁定                                九十年度台上字第一五九七號
    上  訴  人  卯 ○ ○
                戊 ○ ○
                辰○○○
                癸○○○
                己 ○ ○
                乙 ○ ○
                丁 ○ ○
                丙 ○ ○
                甲 ○ ○
                子 ○ ○
    共      同
    訴訟代理人  吳 秋 永律師
    被 上訴 人  丑 ○ ○
                寅 ○ ○
                辛 ○ ○
                壬 ○ ○
                庚 ○ ○
    共      同
    訴訟代理人  賴 坤 志律師
右當事人間請求返還土地事件，上訴人對於中華民國九十年二月二十日台灣高等法院
台南分院第二審更審判決（八十七年度上更(三)字第九九號），提起上訴，本院裁定如
左：
    主  文
上訴駁回。
第三審訴訟費用由上訴人負擔。
    理  由
按對於第二審判決上訴，非以其違背法令為理由，不得為之，民事訴訟法第四百六十
七條定有明文。依同法第四百六十八條規定，判決不適用法規或適用不當者，為違背
法令。而判決有同法第四百六十九條所列各款情形之一者，為當然違背法令。是當事
人提起上訴，如依民事訴訟法第四百六十八條規定，以第二審判決有不適用法規或適
用法規不當為理由時，其上訴狀或理由書應有具體之指摘，並揭示該法規之條項或其
內容。若係成文法以外之法則，應揭示該法則之旨趣。倘為司法院解釋、或本院之判
例，則應揭示該判解之字號或其內容。如以民事訴訟法第四百六十九條所列各款情形
為理由時，其上訴狀或理由書，應揭示合於該條款之事實。上訴狀或理由書如未依此
項方法表明者，即難認為已對第二審判決之違背法令有具體之指摘，其上訴自難認為
合法。本件上訴人（按：上訴人己○○以次五人之被繼承人蔡陀於民國八十二年三月
十七日死亡由該上訴人於原審更審前承受訴訟；上訴人子○○之被繼承人黃蔡木耳於
八十六年八月二十六日死亡，亦由該上訴人於原審第三次更審時承受訴訟）就被上訴
人（按：被上訴人庚○○之被繼承人吳文瑞於八十七年十一月十一日死亡，由該被上
訴人於原審第三次更審時聲明承受訴訟）請求拆除如原判決附圖甲案所示Ｇ１Ｈ１Ｉ
１Ｊ１Ｋ１Ｌ１Ｍ１Ｎ１Ｏ１Ｐ１及乙案所示Ｇ２Ｈ２Ｉ２Ｊ２Ｋ２Ｌ２Ｍ２Ｎ２Ｏ
２Ｐ２部分遮雨棚暨棚下攤位返還土地部分，第二審所為其敗訴之判決（即原審駁回
上訴人之其餘上訴部分）提起上訴，雖以該判決違背法令為由，惟核其上訴理由狀所
載內容，係就原審取捨證據、認定事實之職權行使，及其他與判決結果不生影響之理
由指摘原判決不當，並就原審所論斷：系爭遮雨棚不論係上訴人或其前手所建，既與
上訴人之建物結構結合，且自房屋門口方向向外延伸供遮雨之用，堪認上訴人有事實
上處分權。又被上訴人所有之系爭土地遭上訴人建物所延伸之遮雨棚凌空分別占用，
並於地上分別擺設攤位，有現場照片多張（見原審更(一)字卷八九、九○頁）可參。現
該土地雖屬巷道供人通行，惟被上訴人仍保有所有權，僅所有權之行使受到不得違反
供公眾通行目的之限制而已，對於違反供公眾通行之無權占有土地搭架遮雨棚及擺設
攤位之上訴人，尚非不得請求將之排除，訴請返還土地等情，泛言謂為違法，而非具
體說明該論斷究有何不適用法規或適用法規不當，並揭示該法規之條項或其內容，及
合於民事訴訟法第四百六十九條所列各款之事實，難認對該判決之如何違背法令已有
具體之指摘，依首揭說明，應認其上訴為不合法。又上訴人於第三審始抗辯系爭遮雨
棚下之攤位僅係店舖之延伸，其範圍未逾原判決附圖所示Ａ１、Ｂ１、Ｃ１、Ｄ１、
Ｅ１、Ｆ１房屋部分云云，核屬新攻擊方法，依民事訴訟法第四百七十六條第一項規
定，本院自不得併予斟酌。另原判決正本將上訴人乙○○誤載為「王國棟」，且漏為
附訂「複丈成果圖」，應由原法院依法裁定更正，均附此明。
據上論結，本件上訴為不合法。依民事訴訟法第四百八十一條、第四百四十四條第一
項、第九十五條、第七十八條，裁定如主文。
中      華      民      國     九十     年      九      月      六      日
                              最高法院民事第五庭
                                  審判長法官  朱  錦  娟
                                        法官  顏  南  全
                                        法官  蘇  達  志
                                        法官  許  澍  林
                                        法官  鄭  玉  山
      右正本證明與原本無異
                                              書  記  官
中      華      民      國     九十     年      九      月     十七     日


司法院資訊處製作；財團法人民間司法改革基金會備份。
